臺灣臺北地方法院行政訴訟判決
111年度簡字第93號
                                     111年9月6日辯論終結
原      告  怡達國際事務有限公司

代  表  人  周泳嫺  


輔  佐  人  林婉玄  
被      告  內政部  
代  表  人  徐國勇  
訴訟代理人  林藍詩  
            謝慰莒  
上列當事人間入出國及移民法事件，原告不服行政院民國111年3
月16日院臺訴字第1110167030號訴願決定，提起行政訴訟，本院
判決如下：
    主  文
一、原告之訴駁回。
二、訴訟費用由原告負擔。
    事實及理由
一、爭訟概要：
　　原告為內政部移民署（下稱移民署）許可設立之合法移民業
    務機構，在官方網站（網址：http://www.orbit-vip.com，
    下稱系爭網站）刊登「各國移民」、「閣下希望在任何國家
    取得身分、定居、工作或聘請員工、留學，均有怡達國際的
    高效國際移民事務團隊為您效勞」、「服務項目：國際移民
    事務」等內容（下稱系爭貼文），移民署臺北市專勤隊（下
    稱專勤隊）人員於民國110年2月26日網路巡查時，發現系爭
    網站刊登系爭貼文，嗣被告審認系爭貼文為未經審閱確認或
    核定之移民業務廣告，且已公開供不特定人士閱覽，違反入
    出國及移民法第56條第4項規定（下稱系爭規定），依同法
    第79條第1項第4款規定，以110年10月20日內授移字第11000
    27008號處分書（下稱原處分），裁處原告罰鍰新臺幣（下
    同）3萬元。原告提起訴願，經行政院訴願決定駁回，原告
    仍表不服，遂提起本件行政訴訟。
二、原告起訴主張及聲明： 
　㈠主張要旨：
　⒈系爭貼文係表達原告為合法移民公司並有提供移民服務業務
    ，非屬廣告，是否得為移民團體審閱確認之客體顯有疑問。
    系爭貼文是否為移民相關業務廣告，不應僅從形式上為關鍵
    字的審查，而應實質認定表達何種內容、以及傳播是否具有
    商業價值，而足以影響交易決定或者有招徠效果。系爭貼文
    實質內容，僅表達原告本身為移民業務機構，因而提供國際
    移民諮詢服務，未明示、暗示表達或提及任何金額及方案的
    申辦流程，對一般人而言，此種內容難謂可影響相對人的交
    易決定，而達到招徠客戶、促進締約可能性之效果。實際上
    ，會引起或促進相對人與移民業者締約的意願，仍須藉由業
    者累積的口碑、形象或業界可見度，非僅憑借系爭貼文內容
    即可為之，若空泛認定任何與移民業務相關的公開表達內容
    皆構成移民業務廣告，動輒以罰鍰待之，將不當限制業者之
    言論自由。遑論縱使被認定為廣告，原告在系爭貼文所表達
    者，並無任何誇大、不實內容，就保障人民免受不實、誇張
    廣告內容誤導而導致消費權益受損之立場而言，並無以罰鍰
    制裁原告之正當性。
　⒉吳雨蓁為原告公司時任文件專員，於專勤隊調查筆錄中之描
    述，未詳究原告負責人周泳嫺有無審閱同意系爭貼文之情事
    ，未免誤會，於110年4月9日出具聲明書強調：「當時被問
    到在FB上張貼移民相關新聞時是否有經過主管同意，實際上
    是沒有的」等語，可知原告負責人對於將系爭貼文公開於網
    際網路上之事實無意欲及認識，並無主觀上違規之犯意。
　⒊原告於110年4月13日啟用系爭網站之Google Search Console
    ，顯示自109年1月至110年2月份之流量，即張貼系爭貼文經
    被告認定違規的大致期間，點擊次數只有1至2次，該點擊次
    數皆是網路維護工程師因測試網頁所產生，完全無由外界產
    生的點擊。經諮詢負責系爭網站維護之工程師，在Google S
    earch Console啟動前，可能會被排在後面之搜尋筆數，除
    非以特定關鍵字並指名原告公司，才可能搜尋到系爭網站網
    頁，進而可能得知系爭貼文內容。除了負責公司網頁維護人
    員或公司內部測試貼文之員工，殊難想像一般消費者會結合
    原告公司名稱及貼文關鍵字搜尋，而進入系爭網站頁面。雖
    然原告因未能完全掌握系爭網站功能，致系爭貼文顯露於官
    網上而未察覺，惟從系爭貼文顯示之觀覽流量，可知大眾觀
    覽可能性因搜尋引擎設定門檻受到限制，系爭貼文依附在測
    試中的官網，並未形成公開狀態，尚難謂已構成不特定人或
    多數人皆可共見共聞之程度。
　⒋原告執行廣告業務，向來是在廣告送審後，取得廣告審閱字
    號，始委請公司資訊人員協助於臉書（Facebook）上投放付
    廣告。被告於111年8月4日電子郵件寄送給原告之稽查截圖
    内容，皆是原告於系爭網站測試時，置放於系爭網站之資訊
    。原告當時並未將被告所稽查圖文資訊，以廣告行銷手段（
    例如付費投放廣告）獲取一般廣告主所期待之瀏覽數及後續
    的締約機會。按臉書廣告政策，投放文案有sponsored字眼
    始屬廣告，否則會被認定為個人貼文，復依Google政策，廣
    告文案則有大寫廣告的字眼。被告所列舉出稽查到之圖文，
    皆非原告投放的廣告。是原告身為移民機構，就其所承辦移
    政策，善盡資訊分享、真實說明義務，在自己的網站上增刪
    資訊，是行使言論自由的表現行為，不應動輒限制。
　⒌專勤隊稽查系爭網站上所公布文章間點，適為系爭網站汰舊
    換新之測試階段。經由Google Console網站管理員程式查看
    ，流量資料顯示之時間區段從110年1月1日開始，但是最早
    出現流量的資料日期顯示為110年4月13日，由此可知該月日
    始開始營運系爭網站，在此之前系爭網站仍處於測試當中，
    從原告代表人及其員工主觀認知，測試中之網站點擊來源應
    只有公司內部人員。就此而言，難謂原告有將系爭貼文內容
    顯露於公開網際網路上之故意或過失。專勤隊在相關案件之
    稽查實務上，素以民眾在網上以公司名稱即可搜得廣告，作
    為認定移民業務機構違反系爭規定之事證，此種不經實質認
    定行為人主觀要件，僅以刊登網頁資料即認違規事證明確之
    稽查手段，顯然違反行政罰法第7條行為人應具備責任條件
    要素之規定。且被告雖於111年8月4日補寄多張手機截圖至
    原告電子信箱，但此些手機截圖上並無足資證明稽查日期之
    資訊，亦未能證明此些圖片即為專勤隊製作筆錄時所提示者
    ，雖原告已盡力比對截圖與網站上的圖文，然而在得知稽查
    違規通知時，已自行先下架部分圖文，導致比對困難。被告
    在稽查過程所進行之截圖、筆錄製作皆有瑕疵，未盡訴訟舉
    證義務，明顯損害原告實質與程序上之權利。
　㈡聲明：訴願決定及原處分均撤銷。
三、被告答辯及聲明： 
  ㈠答辯要旨：
　⒈檢視系爭網站內容除可見移民業務服務項目，尚可見公司名
    稱、聯絡資訊及註冊登記證號等，不只具有經營移民業務之
    關鍵字句，亦可達商業招徠之效果，若吸引客戶與原告取得
    聯繫諮詢後，不無促進締約之可能。按消費者保護法施行細
    則第23條規定，以原告透由系爭網站可於網際網路上公開瀏
    覽之經營移民業務內容表達及提供消費者聯繫諮詢管道，應
    可認定為移民業務之廣告範疇。　
　⒉系爭規定在避免消費者受不實或誇張之廣告誤導，以維護消
    費者權益，同時以身為依法辦理公司登記，並向移民署領取
    註冊登記證而合法經營移民業務之原告而言，不可能不知情
    。原告於專勤隊進行行政調查期間，已依規定將系爭網站內
    容送移民署指定之審閱團體進行廣告審閱，以補正審閱程序
    。
　⒊系爭網站公開於網際網路上，系爭貼文已足使不特定之公眾
    得知原告招攬移民業務之內容，難謂不生廣告效果，而網站
    流量之多寡，無礙原告有違規事實之認定。即使退萬步如原
    告所言，可能因搜尋技術使系爭網站被排在後面之搜尋筆數
    ，或須以原告公司名稱關鍵字搜尋，始能取得系爭網站連結
    ，惟此說法亦證明消費者仍有機會透過網際網路取得系爭網
    站內容，從而達到商業招徠之效果。又合法之移民業務機構
    名單為公開來源資訊，除於移民署官網公告外，亦可透由網
    路搜尋而得，因此消費者以原告公司名稱關鍵字搜尋而取得
    系爭網站連結內容亦屬可能，如專勤隊即可以此而發現系爭
    網站之廣告內容尚未經審閱確認。另原告稱系爭網站所刊登
    之移民業務廣告非經負責人同意刊登，惟客觀上系爭網站確
    實刊登未經審閱確認或核定之移民業務廣告，仍無礙原告有
    違規事實之認定。
  ㈡聲明：原告之訴駁回。　
四、本院之判斷：
　㈠如爭訟概要欄所述之事實，除後述之爭點外，其餘為兩造所
    不爭執，並有原處分（見本院卷第21頁）及訴願決定書（見
    本院卷第31至36頁）附卷可稽，堪以認定。
　㈡按移民業務機構得經營下列各款移民業務：一、代辦居留、
    定居、永久居留或歸化業務。二、代辦非觀光旅遊之停留簽
    證業務。三、與投資移民有關之移民基金諮詢、仲介業務，
    並以保護移民者權益所必須者為限。四、其他與移民有關之
    諮詢業務；移民業務機構對第1項各款業務之廣告，其內容
    應經移民署指定之移民團體審閱確認，並賦予審閱確認字號
    ，始得散布、播送或刊登；移民業務機構有下列情形之一者
    ，處3萬元以上15萬元以下罰鍰，並令其限期改善，屆期仍
    不改善者，勒令歇業：…四、違反第56條第4項規定，散布、
    播送或刊登未經審閱確認或核定之移民業務廣告，入出國及
    移民法第56條第1項、第4項前段、第79條第1項第4款分別定
    有明文。又入出國及移民法雖未就「廣告」一詞定義，惟參
    酌廣播電視法第2條第7款規定「本法用詞，定義如下：七、
    廣告：指為事業、機關（構）、團體或個人行銷或宣傳商品
    、觀念、服務或形象，所播送之影像、聲音及其相關文字。
    」消費者保護法施行細則第23條規定「本法第22條至第23條
    所稱廣告，指利用電視、廣播、影片、幻燈片、報紙、雜誌
    、傳單、海報、招牌、牌坊、電腦、電話傳真、電子視訊、
    電子語音或其他方法，可使多數人知悉其宣傳內容之傳播。
    」可知廣告係行為人經由某種傳播媒體或器具（廣告載具）
    ，運用影像、言語、文字、圖片等表意方法，使不特定多數
    人得以共見共聞之特定意思內容，以實現特定目的，包括傳
    布特定觀念、提昇行為人之形象、促銷特定產品或服務。於
    此，舉凡透過報紙、刊物、傳單、廣播、幻燈片、電影、電
    視、網路及其他傳播工具登載或宣播特定觀念、產品或業（
    服）務，藉以達成推廣觀念、產品、業（服）務、促進消費
    目的之行為，無論上開登載或宣播資訊內容以何稱謂名之、
    是否經專業人士設計、是否委請傳播機構登載或宣播、業主
    是否支付為其登載或宣播資訊（廣告）者對價，均屬於廣告
    。　
　㈢經查，原告在系爭網站上刊登系爭貼文等情，有系爭網站網
    頁列印資料（見本院卷第263至267頁）附卷可參，且系爭貼
    文未經審閱確認或核定乙節，為原告所不爭執，應認屬實。
    又原告之文件秘書吳雨蓁於110年3月29日接受專勤隊詢問時
    陳稱：公司有專屬網頁，網址是「http://www.orbit-vip.c
    om」，但因為經貴隊告知後伊等目前暫時關閉官方網站，並
    於110年3月18日將官網送至移民公會審核中，但因為目前送
    審資料比較多件，所以大概需要花費1至2個月時間才能審核
    完畢；伊確認圖1為原告公司之官網，該網頁是請一間專門
    架設網站的公司架設的，由伊等兼職員工HENRY在管理、張
    貼新訊息，這些訊息都是由企劃組員工提出後給負責人周女
    審閱同意後，才會請HENRY張貼在官網上；（本隊於110年2
    月26日網路巡查時發現該網頁上有關「各國移民」、「閣下
    希望在任何國家取得身分、定居、工作或聘請員工、留學，
    均有高效國際移民事務團隊為您效勞」、「服務項目：國際
    移民事務」等字樣之廣告截圖，這些廣告是否由原告所刊登
    ？）是，這篇應該也是兼職員工HENRY發的，這些廣告也是
    由企劃組員工提出後給負責人周女審閱同意後，才會請HENR
    Y張貼在官網上，刊登上開廣告的目的，就是跟客戶說明伊
    等有這些服務範圍，可以讓客戶來諮詢等語，有調查筆錄（
    見本院卷第91至97頁）在卷可按，可徵系爭貼文係由原告之
    員工刊登在系爭網站，且張貼系爭貼文之目的係向客戶說明
    服務範圍，以招攬客戶前來諮詢辦理移民業務，堪認原告在
    系爭網站刊登系爭貼文，足使不特定多數人得以共見共聞，
    並實現傳布及促銷移民業務之特定目的，揆諸前開說明，自
    屬廣告行為。是被告認原告在系爭網站張貼系爭貼文，已違
    反系爭規定，以原處分裁處原告法定最低罰鍰3萬元，洵屬
    有據。
　㈣原告雖主張其負責人對於將系爭貼文公開於網路上之事實無
    意欲及認識，並無主觀上違規之犯意云云，並提出吳雨蓁之
    聲明書（見本院卷第37頁）為證。觀諸吳雨蓁之聲明書內容
    略以：「當時被問到在FB張貼移民相關新聞時是否有經過主
    管同意，實際上是沒有的，因為各國移民資訊都常有變化，
    我們FB是希望吸引有很多粉絲來認定我們的專業性，所以企
    劃的同事需要常常在各國移民局或各國的移民律師、各國專
    業移民協會，以及移民時事的新聞報導中搜尋資訊，之後經
    過翻譯後Po出」等語，惟系爭貼文係張貼在系爭網站，並非
    原告經營之臉書，且被告亦非以原告在臉書上張貼移民相關
    新聞而裁罰原告，是前開吳雨蓁之聲明書內容，不足以對原
    告為有利之認定。再者，縱認原告之員工未經負責人同意刊
    登系爭貼文，惟原告負責人經營移民業務公司，當知悉任何
    業務之廣告應經審閱並賦予審閱確認字號，始得散布、播送
    或刊登，自應嚴格管控其員工不得任意散布、播送或刊登移
    民業務之廣告，足見其對於系爭違規行為縱非故意，亦有未
    盡監督管理責任之過失甚明。是原告前開主張，自難採信。
　㈤原告另主張從系爭貼文顯示之觀覽流量，可知大眾觀覽可能
    性因搜尋引擎設定門檻受到限制，系爭貼文依附在測試中的
    官網，並未形成公開狀態，尚難謂已構成不特定人或多數人
    皆可共見共聞之程度云云。惟證人即專勤隊科員殷苙瑜於本
    院審理時到庭具結證稱：伊記得大約在110年2月間在系爭網
    站查到網頁刊登資訊，伊先看到原告公司Instagram（下稱I
    G）用主題標籤（hashtag）搜尋發現，後來有再查原告臉書
    網站，他們的廣告好像沒有刊登審閱字號，後續有去查內部
    的諮詢系統，原告公司有申請辦理字號，但IG、臉書、官方
    網站沒有廣告刊登審閱字號；伊印象中是用IG的連結連到原
    告公司網站等語（見本院卷第219至221頁），復參酌被告提
    出原告IG網頁列印資料（見本院卷第181至185頁），內容包
    含「美國移民」、「美國投資移民」、「加拿大移民」、「
    專業移民顧問」、「移民專家」、「怡達國際」及「怡達國
    際優質推薦」等眾多主題標籤，可徵證人殷苙瑜確係透過原
    告IG中的主題標籤搜尋查得系爭網站，進而瀏覽系爭貼文內
    容，足認一般民眾透過原告IG中的主題標籤，即可查得系爭
    網站瀏覽系爭貼文，故系爭貼文張貼在系爭網站，顯已構成
    不特定多數人得以共見共聞之狀態，縱使系爭網站瀏覽流量
    不高，亦無礙系爭違規行為之成立。是原告前開主張，亦難
    採信。
　㈥至原告主張在系爭網站上增刪資訊，是行使言論自由的表現
    行為，不應動輒限制等語，固非無見。惟言論自由固為人民
    之基本權利，且為憲法第11條明文保障，但為維持社會秩序
    及增進公共利益之必要，法律非不得對言論自由為合理之限
    制。由於關於移民事項涉及身分及國籍之重大改變，且系爭
    規定係為避免移民業務機構刊播虛偽不實之移民廣告欺騙移
    民消費者，本院認系爭規定對於移民業務廣告採取事前審核
    之管理措施，係為增進公共利益所必要，符合憲法第23條規
    定之意旨，尚無違憲之虞。是原告上開主張，礙難採信。
　㈦本件事證已臻明確，兩造其餘攻擊防禦方法均與本件判決結
    果不生影響，故不逐一論述，併此敘明。
五、結論：
　　原處分認事用法並無違誤，訴願決定遞予維持，亦無不合。
    原告徒執前詞，訴請判決如聲明所示，為無理由，應予駁回
    。另第一審訴訟費用應由敗訴之原告負擔，爰宣示如主文第
    2項所示。　　
中　　華　　民　　國　　111 　年　　9 　　月　　27　　日
　　　　　　　　　行政訴訟庭　法　官　邱士賓
上為正本係照原本作成。如不服本判決，應於判決送達後20日內，向本院提出上訴狀(含上訴理由，應表明原裁判所違背之法令及其具體內容，或依訴訟資料可認為原裁判有違背法令之具體事實)，並繳納上訴裁判費3,000元；其未表明上訴理由者，應於提出上訴後20日內向本院補提理由書，逾期未提出者，毋庸命補正，即得逕以裁定駁回之。
中　　華　　民　　國　　111 　年　　9 　　月　　27　　日
                              書記官  李  欣